臺灣彰化地方法院民事裁定              100年度監字第112號
聲  請  人  蘇蜂
相  對  人  黃吳陣
關  係  人  黃志忠
            黃志強
            黃鎮明
            黃素卿
上列當事人，聲請選任受監護人之特別代理人事件，本院裁定如
下：
    主  文
選任蘇蜂（女、民國○○年○○月○○日生）為受監護宣告人黃吳陣（
女、民國○○年○○月○○日生）辦理其配偶黃新彬遺產繼承事宜之特
別代理人。
聲請程序費用新台幣壹仟元由聲請人負擔。
    理  由
一、本件聲請意旨略以：聲請人蘇蜂係相對人黃吳陣（身分證統
    一編號：Ｚ000000000號）之媳婦。相對人黃吳陣前經鈞院以
    民國（下同）100年5月16日100年度監宣字第26號裁定為受
    監護宣告之人，並選定其養子黃鎮明為受監護宣告人之監護
    人；受監護宣告人黃吳陣之配偶黃新彬於99年11月29日死亡
    ，為辦理遺產繼承乙事，受監護宣告人之監護人黃鎮明與受
    監護宣告之人黃吳陣同為繼承人，於該繼承事件之繼承行為
    與受監護宣告人利益相反，依法不得代理，爰依民法規定聲
    請為受監護宣告人黃吳陣選任蘇蜂為特別代理人，以利日後
    代為處理事務等語。
二、按監護人之行為與受監護人之利益相反或依法不得代理時，
    法院得因監護人、受監護人、主管機關、社會福利機構或其
    他利害關係人之聲請或依職權，為受監護人選任特別代理人
    ，民法第1113條之1準用同法第1098條第2項定有明文。又所
    謂「依法不得代理」係採廣義，包括民法第106條禁止自己
    代理或雙方代理之情形，以及其他一切因利益衝突，法律上
    禁止代理之情形，且如未經訴訟程序，自應依實體法規定處
    理（民法1086條96年5月23日修正理由參照）。
三、經查，受監護宣告人黃吳陣前經本院於100年5月16日以100
    年度監宣字第26號裁定宣告為受監護宣告之人，聲請人主張
    受監護宣告人黃吳陣之配偶於99年11月29日發現死亡等語，
    業據提出戶籍謄本數份、戶口名簿、該民事裁定書影本及繼
    承系統表附卷可稽，堪認聲請人之主張為真實，是聲請人主
    張監護人黃鎮明為受監護宣告人黃吳陣之子，渠等以監護人
    身份為受監護宣告人辦理被繼承人之遺產繼承事宜，即涉及
    自己代理及利益衝突問題。復查，聲請人蘇蜂為受監護宣告
    人之媳婦，監護人黃鎮明之妻，有前開戶籍謄本為據，衡情
    應能為受監護宣告人妥適辦理遺產分割事宜，且核於前揭法
    文規定，尚無不合。從而，本院認為由聲請人蘇蜂擔任受監
    護宣告人黃吳陣辦理其夫黃新彬遺產分割事宜之特別代理人
    應為妥適，爰裁定如主文所示。
四、依非訟事件法21條第1項前段，裁定如主文。
中    華    民    國    100    年    7    月    19    日
                  家事法庭      法  官  王美惠
以上正本係照原本作成。
如不服本裁定應於送達後10日內向本院提出抗告狀，並繳納抗告
費新台幣1,000元。
中    華    民    國    100    年    7    月    19    日
                                書記官林憲男